【裁判字號】    95,交聲,925
【裁判日期】    951004
【裁判案由】    聲明異議
【裁判全文】
臺灣臺中地方法院交通事件裁定         95年度交聲字第925號
原處分機關  交通部公路總局臺中區監理所豐原監理站
受處分人    多順運通股份有限公司
                統一編號：00.
上列受處分人因違反道路交通管理處罰條例案件，對於交通部公
路總局臺中區監理所豐原監理站民國九十五年九月十二日所為之
裁決（豐監稽違字第裁六三─Ｔ00000000號裁決書），
聲明異議，本院裁定如下：
    主    文
異議駁回。
    理    由
一、原處分機關略以：異議人即受處分人（下稱異議人）多順運
    通股份有限公司所有之車號一三五─ＨＪ營業貨運曳引車，
    於民國九十五年四月二十五日十時四十分許，由駕駛人伍健
    明駕駛，在台九線池上處，因「拖車證登記高度八十四公分
    ，丈量為九十六公分，超高十二公分」之違規事實，經台東
    縣警察局員警依法當場舉發，受處分人未於期到案提出申訴
    ，原處分機關遂於九十五年九月十二日以豐監稽違字第裁六
    三─Ｔ00000000號裁決書，裁處受處分人違反道路
    交通管理處罰條例第二十九條之一第一項之規定，處罰鍰新
    臺幣（下同）八萬元，，逾期則依違反道路交通管理事件統
    一裁罰標準表及裁決書處罰主文裁處，於法並無不合等語。
二、本件異議人則以：行為後法律或自治條例有變更者，適用行
    政機關最初裁處時之法律或自治條例。但裁處前之法律或自
    治條例有利於受處罰者，適用最有利於受處罰者之規定」，
    行政罰法第五條定有明文，本件違規事實係於九十五年四月
    二十五日，明顯是於九十五年七月一日新修正之道路交通管
    理處罰條例實施前所發生，故仍應依舊法規定處理，讓異議
    人得以易處吊扣駕駛執照，爰聲明異議云云。
三、按裝載砂石、土方未依規定使用專用車輛或其專用車廂未合
    於規定或變更車廂者，處汽車所有人新臺幣四萬元以上八萬
    元以下罰鍰，並當場禁止通行，道路交通管理處罰條例第二
    十九條之一第一項定有明文。次按道路交通管理處罰條例第
    八十七條第一項規定：受處分人不服第八條主管機關所為之
    處罰，得於接到裁決書之翌日起二十日內，向管轄地方法院
    聲明異議。人民對於中央或地方機關之行政處分，認為違法
    或不當，致損害其權利或利益者，得依本法提起訴願。但法
    律另有規定者，從其規定；本法所稱行政處分，係指中央或
    地方機關就公法上具體事件所為之決定或其他公權力措施而
    對外直接發生法律效果之單方行政行為。道路交通管理處罰
    條例第八十七條第一項、訴願法第一條、第三條、行政程序
    法第九十二條等均亦有明文規定。又按汽車所有人、駕駛人
    違反道路交通管理，經「主管機關裁決後」「逾二十日未向
    管轄地方法院聲明異議」，或「其聲明異議經法院裁定確定
    」，而不依裁決或裁定繳納罰鍰或不繳送汽車牌照、駕駛執
    照者，依下列規定處理之：罰鍰不繳者，按其罰鍰數額，「
    易處」吊扣汽車牌照或駕駛執照一個月至三個月；不依期限
    繳送汽車牌照或駕駛執照者，吊銷其汽車牌照或駕駛執照。
    前項第三款之汽車所有人、駕駛人如無汽車牌照或駕駛執照
    可資「易處」吊扣時，得就原處分或裁定確定之罰鍰加倍處
    罰；逾十五日後仍不繳納者，移送法院強制執行，修正前道
    路交通管理處罰條例第六十五條第一項第三款、第二項亦有
    明文。是以修正前道路交通管理處罰條例關於處分機關之易
    處處分，需以受處分人於裁決後逾二十日未向法院異議，或
    異議經法院裁定確定，為前提要件。顯見「易處吊照」本身
    ，並非道路交通管理處罰條例第八條主管機關所為之「處罰
    」，而係汽車所有人、駕駛人違反道路交通管理，經「主管
    機關裁決後」，「逾二十日未向管轄地方法院聲明異議」，
    或「其聲明異議經法院裁定確定」後，針對「已確定處罰」
    之執行事項，行政主管機關依其職權所為行政裁量權之作用
    （准否易處吊照之表示），依據行政程序法第九十二條、訴
    願法第三條等規定，性質上為行政處分甚明。
四、經查，本件異議人對於上揭違規事實並未爭執，並有舉發違
    反道路交通管理事件通知單在卷可憑，異議人違規事實明確
    ，應可認定。從而，原處分機關據以援引上開規定，裁處罰
    鍰八萬元，逾期則依裁決書處罰主文規定處罰，並無不當，
    是以本件異議為無理由，應予駁回。至於異議人另辯稱本件
    違規事實係於九十五年四月二十五日，明顯是於九十五年七
    月一日新修正之道路交通管理處罰條例實施前所發生，故依
    行政罰法第五條規定仍應依舊法規定處理，讓異議人得以易
    處吊扣駕駛執照云云。然如上所述，主管機關之臺中區監理
    所豐原監理站是否准許易處吊照之行為，並非道路交通管理
    處罰條例第八條主管機關所為之「處罰」，亦非法院得依道
    路交通管理處罰條例第八十七條第一項審查之標的，而係對
    於已確定之處罰（裁處確定），行政主管機關依其職權所為
    行政裁量權之作用，依據行政程序法第九十二條、訴願法第
    三條等規定，性質上為行政處分，如主管機關作成拒絕易處
    吊扣駕照聲請之處分，受處分人就該處分，認為有違法或不
    當，致損害其權利或利益者，依訴願法之規定，應向該管轄
    之行政機關提起訴願以為救濟，方屬合法。本件異議人就該
    車是否得易處吊扣駕照部分之處分，既非屬普通法院之審理
    範圍，其未向該管行政機關（本件為交通部）提起訴願，而
    逕向本院提起異議，即有未洽，亦應駁回。
五、據上論斷，應依道路交通管理處罰條例第八十七條第二項、
    道路交通案件處理辦法第十九條，裁定如主文。
中    華    民    國    95    年    10    月     4    日
                  交通法庭  法  官  黃炫中
以上正本證明與原本無異。
如不服本裁定，應於送達後五日內，向本院提出抗告狀。
                            書記官  黃珮華
中    華    民    國    95    年    10    月     4    日


司法院資訊處製作；財團法人民間司法改革基金會備份。
